臺灣臺北地方法院民事判決　　　　　　　　　　　　九十三年度訴字第三九二四號
　　原　　　告　乙○○○
　　　　　　　　甲○○
　　訴訟代理人　游孟輝律師
　　複代理人　　己○○
　　被　　　告　戊○○
　　　　　　　　好名企業有限公司
　　法定代理人　丁○○
　　訴訟代理人　丙○○
當事人間請求侵權行為損害賠償事件，本院於民國九十三年十一月十二日言詞辯論終
結，判決如下：
    主  文
被告應連帶給付原告乙○○○新台幣拾壹萬肆仟貳佰捌拾壹元，及自民國九十三年
八月二十七日起至清償日止按年息百分之五計算之利息。
被告應連帶給付原告甲○○新台幣柒萬零伍佰元，及自民國九十三年八月二十七日起
至清償日止按年息百分之五計算之利息。
原告其餘之訴駁回。
訴訟費用由被告連帶負擔五分之二；餘由原告負擔。
本判決原告勝訴部分得假執行，但被告如以新台幣拾捌萬肆仟柒佰捌拾壹元為原告
供擔保後得免為假執行。
原告其餘假執行之聲請駁回。
    事實及理由
一原告主張民國九十二年五月一日八時五十分許，原告乙○○○駕駛牌照2A-9632自
  小客車並搭載原告甲○○，由木柵往深坑方向行駛，行經台北市○○路○段風動石
  公處時，被告戊○○駕駛被告好名企業有限公司（下稱好名公司）所有為車號
  9E-339 自用營業大貨車，由深坑往木柵方向行駛之際，被告戊○○應注意而不注
  意，不僅未注意天雨路滑，視線不佳，仍高速行使於道路，致撞及對向駕駛之原告
  等，造成原告乙○○○頭部外傷併擦傷、後背部挫傷，原告甲○○胸部挫傷，所有
  汽車受損。原告乙○○○請求被告給付醫療費新台幣（下同）六百廿元、計程車資
  一千零八十五元、因受傷減少勞動能力之薪資損失六萬八千九百七十元、修車費十
  八萬一千八百五十元、精神慰撫金五十萬元，被告甲○○請求醫療費五百元、精神
  慰撫金廿萬元。被告戊○○為被告好名公司之受僱人，被告好名公司應與被告戊○○負連帶賠償責任等語。並聲明：(一)被告應連帶給付原告乙○○○七十五萬二千五
  百廿五元及自起訴狀繕本送達翌日起至清償日止按年息百分之五計算之利息。(二)被
  告應連帶給付原告甲○○廿萬零五百元及自起訴狀繕本送達翌日起至清償日止按年
  息百分之五計算之利息。(三)原告願供擔保聲請宣告假執行。
  被告則辯以：被告願支付醫藥費、計程車資，不願支付受傷減少勞動能力之薪資損
  失、精神慰撫金。並聲明：(一)原告之訴駁回。(二)如受不利判決，願供擔保聲請免為
  假執行。
二兩造不爭執之事項：
  (一)被告戊○○於九十二年五月一日凌晨在臺北市○○區○○路家中服用酒類，已達
    不能安全駕駛動力交通工具之程度，仍於同日早上八時許駕駛車號九Ｅ—三三九
    號自大貨車上路，沿臺北市○○區○○路五段東向西行駛，其於同日上午八時四
    十五分許駕車行經木柵路五段風動石公廟前，本應注意在市區道路不得以超逾時
    速五十公里之速度行車，且當時天雨、地面濕潤，更應降低車速，謹慎行駛，詎
    其非但貿然以時速約七十公里之高速行駛，且因酒後注意及操控反應能力降低，
    所駕駛之自大貨車因輪胎打滑，失控衝入對向車道，撞及由乙○○○所駕駛、搭
    載甲○○沿台北市○○路○段西向東行駛之車號二Ａ—九六三二號自小客車，致
    乙○○○受有頭部外傷併擦傷、後背部挫傷等傷害，甲○○受有胸部挫傷之傷害
    。並有本院九十二年店交簡四三九號、九十三年交簡上一三號刑事卷宗可稽，應
    認為真實。
  (二)被告戊○○為被告好名公司之受僱人。
  (三)原告乙○○○受有醫療費六百廿元、計程車資一千零八十五元之損失。
  (四)被告甲○○受有醫療費五百元之損失。
三按因故意或過失，不法侵害他人權利者，負損害賠償責任；不法侵害他人之身體或
  健康者，對於被害人因此喪失或減少勞動能力，或增加生活上之需要時，應負損害
  賠償責任；又不法侵害他人之身體、健康、名譽、自由、信用、隱私、貞操，或不
  法侵害其他人格法益而情節重大者，被害人雖非財產上損害，亦得請求賠償相當之
  金額，民法第一百八十四條第一項前段、第一百九十三條第一項、第一百九十五條
  第一項分別定有明文。又受僱人因執行職務，不法侵害他人之權利者，由僱用人與
  行為人連帶負損害賠償責任，民法第一百八十八條第一項前段亦定有明文。惟當事
  人主張有利於己之事實者，就其事實有舉證之責任，民事訴訟第二百七十七條亦有
  明定，故原告仍應就本件事故其所受損害負舉證責任。
四原告乙○○○請求被告賠償之費用，是否應予准許，分述如次：
  (一)醫療費六百廿元部分：被告不爭執，應予准許。
  (二)計程車資一千零八十五元部分：被告不爭執，應予准許。
  (三)因受傷減少勞動能力部分：
    1.原告乙○○○主張每月薪資為三萬四千四百八十五元，因本件受傷導致二個月
      無法上班，損害為六萬八千九百七十元等語。
    2.經查：原告所提出原證二九十二年五月八日之診斷書記載原告傷勢為「頭部外
      傷併擦傷，後背部挫傷」，依該等傷勢，尚難認為會導致無法上班，而原告未
      能舉證證明其傷勢確實造成其二個月無法上班（如：醫院證明）、致其請假二
      個月（如：公司請假證明）、而受有二個月之薪資損失（如：公司因其請假二
      月未核薪之證明），故其此部分請求不能准許。
  (四)車輛受損修復費一十八萬一千八百五十元部分：
    1.按負損害賠償責任者，除法律另有規定或契約另有訂定外，應回復他方損害發
      生前之原狀，債權人並得請求支付回復原狀所必要之費用，以代回復原狀，如
      不能回復原狀或回復原狀有重大困難者，應以金錢賠償其損害；又不法毀損他
      人之物者，被害人得請求賠償其物因毀損所減少之價值，民法第二百十三條第
      一項、第三項、第二百十五條、第一百九十六條定有明文。是依上述規定，不
      法毀損他人之車輛，債權人原則上得請求以金錢賠償其修復所需費用及汽車損
      毀所減損價值。
    2.次按損害賠償，除法律另有規定或契約另有訂定外，應以填補債權人所受損害
      及所失利益為限，同法第二百十六條第一項亦有明定。是不法毀損他人之車輛
      ，如其修復所需費用超過原車之價值，因債權人所受之損害，至多不超過原車
      之價值，故就車輛損毀所受損害之賠償，自應以金錢賠償原車之價值為限，始
      符填補債權人所受損害之立法意旨。又損害賠償之基本原則，一方面在於填補
      債權人之損害，一方面亦同時禁止債權人因而得利，是車輛被毀損時，債權人
      請求賠償毀損所受之損害，應以該車輛被毀損時之價值為限，如非新車，其價
      值即應按使用年限計算其折舊。而目前關於折舊之計算方式，有關損害賠償之
      法律，並無明文規定，參酌所得稅法第五十一條第一項暨其施行細則第四十八
      條，就固定資產定有折舊之計算方法，因其為資產價值估定之標準，與損害賠
      償事件亦須估定物之價值情形相同，自得援引其計算方式，以為計算折舊之參
      考。
    3.2A-9632自小客車係八十九年一月間出廠，有原告提出之行車執照可證，距九
      十二年五月一日本件事故發生時，使用三年四月，依行政院所公布固定資產耐
      用年數表及固定資產折舊率表，採所得稅法所定定律遞減法計算其折舊，即自
      用小客車耐用年數五年，每年折舊千分之三六九。因車輛受損修復費用中，除
      因回復原狀所需之工資為必要費用外，其零件之更換，乃新品換舊品，就零件
      費用支出部分即有予以折舊之必要。原告主張其汽車因撞損所需修復費用為十
      八萬一千八百五十元，依原告所提出之估價單所載，其中零件材料費用為八萬
      八千八百五十元、工資為九萬三千元，其折舊後零件暨材料之實際價值為一萬
      九千五百七十六元。故而，加害人所應負擔之工資、零件暨材料費用，為十一
      萬二千五百七十六元（計算式如附表），超過部分即非屬必要。
    4.末按因回復原狀而應給付金錢者，自損害發生時起，加給利息；應付利息之債
      務，其利率未經約定，亦無法律可據者，週年利率為百分之五，民法第二百十
      三條第二項、第二百零三條定有明文。本件被上訴人之損害發生於九十二年五
      月一日，被告迄未賠償原告，則原告自得依上揭規定請求被告給付自起訴繕本
    5.精神慰撫金五十萬元部分：
      按不法侵害他人身體、健康、名譽、自由、信用、隱私、貞操，或不法侵害
        其他人格法益而情節重大者，被害人雖非財產上之損害，亦得請求賠償相當
        之金額，民法第一百九十五條第一項前段定有明文。而此慰撫金之核給標準
        固與財產上損害之計算不同，然非不可斟酌雙方身分、資歷與加害程度，及
        其他各種情形核定相當之數額，有最高法院五十一年臺上字第二二三號判例
        意旨可供參照。
      本院審酌本件事故係被告戊○○酒後超速行駛、失控衝入對向車道，致乙○○○受有頭部外傷併擦傷、後背部挫傷等傷害，原告乙○○○於事故發生時
        為四十八歲，教育程度為高職畢業，現在圓山飯店擔任服務人員，被告戊○○於事故發生時為卅四歲，國中畢業，目前打零工，每月收入二萬多元，被
        告好名公司每月營業額為幾百萬元，並兩造之身分地位及原告乙○○○痛苦
        之程度等實際狀況，認原告乙○○○請求精神慰撫金五十萬元尚屬過高，應
        以廿萬元為適當公允，逾此數額之請求不能准許。
四原告甲○○請求被告賠償之費用，是否應予准許，分述如次：
  (一)醫療費五百元部分：被告不爭執，應予准許。
  (二)精神慰撫金廿萬元部分：
    按不法侵害他人身體、健康、名譽、自由、信用、隱私、貞操，或不法侵害其
      他人格法益而情節重大者，被害人雖非財產上之損害，亦得請求賠償相當之金
      額，民法第一百九十五條第一項前段定有明文。而此慰撫金之核給標準固與財
      產上損害之計算不同，然非不可斟酌雙方身分、資歷與加害程度，及其他各種
      情形核定相當之數額，有最高法院五十一年臺上字第二二三號判例意旨可供參
      照。
    本院審酌本件事故係被告戊○○酒後超速行駛、失控衝入對向車道，致甲○○
      受有胸部挫傷之傷害，原告甲○○於事故發生時為五十四歲，教育程度為高職
      畢業，現在不定期承攬珠寶加工、無薪資及報稅資料，被告戊○○於事故發生
      時為卅四歲，國中畢業，目前打零工，每月收入二萬多元，被告好名公司每月
      營業額為幾百萬元，並兩造之身分地位及原告痛苦之程度等實際狀況，認原告
      甲○○請求精神慰撫金廿萬元尚屬過高，應以七萬元為適當公允，逾此數額之
      請求不能准許。
六綜上所述，本件被告好名公司之受僱人被告戊○○酒後超速行駛、失控衝入對向車
  道，致乙○○○受有頭部外傷併擦傷、後背部挫傷等傷害，致甲○○受有胸部挫傷
  之傷害，原告乙○○○請求之醫療費六百廿元、計程車資一千零八十五元、修車費
  十一萬二千五百七十六元、精神慰撫金廿萬元部分應予准許，其餘部分無從准許，
  原告甲○○請求之醫療費五百元、精神慰撫金七萬元部分應予准許，其餘部分無從
  准許。從而，依據侵權行為損害賠償之法律關係，原告乙○○○請求被告連帶給付
  卅一萬四千二百八十一元，及自起訴狀繕本送達之翌日即九十三年八月廿七日起至
  清償日止按年息百分之五計算之利息部分，為有理由，應予准許，逾此範圍之請求
  則為無理由，應予駁回；原告甲○○請求被告連帶給付七萬零五百元，及自起訴狀
  繕本送達之翌日即九十三年八月廿七日起至清償日止按年息百分之五計算之利息部
  分，為有理由，應予准許，逾此範圍之請求則為無理由，應予駁回。
七本判決所命給付之金額未逾五十萬元，就原告勝訴部分，應依職權宣告假執行。被
  告陳明願供擔保免為假執行，核無不合，爰酌定相當之擔保金額准許之。至原告敗
  訴部分，其假執行之聲請應予駁回。
八本件事證已臻明確，兩造其餘主張陳述及所提之證據，均毋庸再予審酌，附此敘明
  。
九結論：本件原告之訴為一部有理由、一部無理由，依民事訴訟法第七十九條、第三
  百八十九條第一項第五款、第三百九十二條第二項判決如主文。
中　　　華　　　民　　　國　　九十三　　年　　　十一　　月　　　十九　　日
                                        民事第五庭    法  官    周美雲
正本係照原本作成
如對本判決上訴，須於判決送達後廿日內向本院提出上訴狀
中　　　華　　　民　　　國　　九十三　　年　　　十一　　月　　　十九　　日
                                                      書記官    黃菀茹
附表：修車費計算式
(1)工資：九萬三千元
(2)零件暨材料之折舊計算式：依行政院公布固定資產耐用年數表及折舊表之每年千分
  之三六九定率遞減法（元以下四捨五入）
  88850-(88850x0.369)=00000-00000=00000
  00000-(56064x0.369)=00000-00000=00000
  00000-(35376x0.369)=00000-00000=00000
  00000-(22322x0.369x4/12)=00000-0000=19576
  (1)＋(2)＝93000+19576=112576
附錄：
民事訴訟法第三百九十二條：
法院得宣告非經原告預供擔保，不得為假執行。
法院得依聲請或依職權，宣告被告預供擔保，或將請求標的物提存而免為假執行。
依前項規定預供擔保或提存而免為假執行，應於執行標的物拍定、變賣或物之交付前
為之。
